【裁判字號】    90,上訴,381
【裁判日期】    900510
【裁判案由】    偽證等
【裁判全文】
臺灣高等法院臺南分院刑事判決            九十年度上訴字第三八一號        Ｃ
      上  訴  人
      即  被  告  丙  ○  ○
右上訴人因偽證等案件，不服臺灣臺南地方法院八十九年度交訴字第三九七號中華民
國八十九年十二月十二日第一審判決（起訴案號：臺灣臺南地方法院檢察署八十九年
度偵字第五九九一、九六六五號），提起上訴，本院判決如左：
      主      文
上訴駁回。
      事      實
一、丙○○明知其在民國（下同）八十九年三月二日十四時四十分許，並未行經台南
    縣永康巿小東路四七三號前，亦未當場目擊乙○○在上址路邊停車，因開啟車門
    疏未注意左後方來車，致甲○○騎乘機車自後追撞小客車左前車門，造成右手第
    四掌骨骨折、頭部外傷合併腦震盪及頭枕部血腫之傷害（乙○○過失傷害部分業
    經原審判決不受理確定）。竟受乙○○之託，於八十九年六月九日九時三十分許
    ，在臺灣臺南地方法院檢察署第九偵查庭檢察官偵查時，於檢察官告以偽證罪罪
    責命其具結後，就乙○○過失傷害案情有重要關係之事項，向該檢察官虛偽證稱
    ：「當時我開車經過小東路，看甲○○騎機車在我身邊滑倒，是左邊倒下，乙○○把車子停在停車格，她車子是白色，當時我拿名片出來給乙○○自願出來作證
    ，並跟她說有事打電話給我，若有車禍我都如此做，做好事；我和乙○○不認識
    」等語，足以陷偵查結果於錯誤之危險，且足為影響於裁判之結果。
二、案經台灣台南地方法院檢察署檢察官自動檢舉偵查起訴。
      理      由
一、訊據上訴人即被告丙○○矢口否認有偽證犯行，辯稱：當天伊確有經過事發地點
    ，甲○○是騎車從伊後面來，然後就在伊旁邊從左邊滑倒到快車道，人也往左邊
    倒，乙○○有否開車門，伊未看到，亦未見甲○○之機車撞到車門，伊與甲○○
    、乙○○兩方都不認識，車禍當天才認識乙○○，之前從沒有看過她，伊對乙○○說願出庭作證，並拿名片給她，電話為000000000，甲○○摔倒與乙○○開車門沒有關係，嗣乙○○在四月二十日下午三、四時許，打電話給伊，要
    去派出所作證，伊在現場有記乙○○的車號及顏色，至甲○○的車號未記，其車
    子顏色及其穿著沒印象，傷勢則是手有些擦傷。至檢察官扣案之名片，係因伊電
    話改號，故將名片拿給黃淑真轉給乙○○，非車禍當時所交付之名片，檢察官是
    看到後來的名片，且伊在檢察官開庭時作證所說內容，亦非與案情有重要關係事
    項，應不構成偽證罪云云。
二、按檢察官於偵查中以證人身分傳訊被告丙○○，並告以偽證所應負之刑責後，命
    其具結後，丙○○乃向檢察官陳述如事實欄所載之證詞，此有八十九年六月九日
    偵訊筆錄及證人結文一紙在卷可按（詳偵查卷第十六頁、第二十二頁），被告丙○○雖以前開情詞置辯，而乙○○事後亦稱伊坐在車內打電話，並未開車門，甲○○並非撞其車門倒地受傷云云。惟查：
    （一）乙○○於八十九年三月二日十四時四十分許，在台南縣永康巿小東路四七
          三號前路邊停車，因開啟車門疏未注意左後方來車，致甲○○騎乘機車自
          後追撞小客車左前車門，造成右手第四掌骨骨折、頭部外傷合併腦震盪及
          頭枕部血腫之傷害等情，除經甲○○於警訊、偵查中指訴外（詳八十九年
          四月三日警訊筆錄、偵查卷第九頁），即乙○○於警局初供時亦坦承：「
          我因要前往彰化銀行處理事情，所以車子剛好停住，欲打開車門時，不慎
          由後方駛來之甲○○駕駛機車由後撞及車門而人、車倒地，因甲○○有受
          傷，所以我即駕駛我的自小客車送往醫院救治」，於原審審理時亦稱：「
          ：：我開駕駛座的門，是否有被擦撞到我不清楚，我只是看到甲○○倒地
          ，也可能只是擦撞到車邊：：」，是乙○○因疏未注意開啟車門，致李悅
          青駕駛機車由後撞及車門倒地受傷之事實，已甚明確。
    （二）被告丙○○對於乙○○汽車車號、顏色均能夠明確指認且記錄於筆記本上
          ，惟對發生事故受傷送醫之甲○○當日之衣著、機車顏色卻一概不知。按
          一般常人於目擊車禍發生時，對於傷者均會有較大之關注，或者去記憶發
          生事故或肇事之車輛車號，以利事後追查，丙○○既稱甲○○係自行滑倒
          ，其竟特別去記憶與車禍無涉路邊停車之車輛車號，而對於甲○○當時情
          況反未予留意，其證述顯與常情有違。而丙○○自承在場目擊事故發生，
          豈會不知甲○○當日衣著？另甲○○受傷部位及機車受損位置，均在右半
          部，有診斷書及照片可按，亦與丙○○所指告訴人向左邊滑倒情形均不符
          。
    （三）又八十九年四月二十日甲○○及乙○○第一次至派出所作筆錄時，丙○○
          即陪同乙○○到場，當時說是乙○○朋友來幫忙調解，並未提到目睹車禍
          經過等情，業據甲○○指述明確，並經台南縣警察局復興派出所警員湯福
          壽到庭證述：「四月二十日請被告（指乙○○）到派出所作筆錄，她有帶
          一位四十餘歲男士到場，在場幫被告調解，沒說是現場目擊證人，談賠償
          我聽到一點點，沒聽到被告說是告訴人（指甲○○）自行滑倒，被告一直
          強調肇事地點可停車」等語（詳八十九年六月二十日偵訊筆錄），核與李
          悅青所述相符。被告丙○○在第一次警訊時即陪同被告乙○○到場，其兩
          人間之關係顯然相當密切，且被告丙○○當場均未向警察提及有目睹事故
          發生，在檢察官偵訊中竟以證人身分為被告乙○○作證，並稱伊當場目睹
          肇事經過，其等係事後串飾，已甚明確。
    （四）依前述被告丙○○於本件車禍肇事時並未在場，縱依其所辯，然被告蔡進
          利與乙○○二人於偵查中均供稱：丙○○之名片係在八十九年三月二日十
          四時四十分事故發生時，乙○○將甲○○送醫前所遞給，其上已寫就蔡進
          利0000000000號手機，被告乙○○並自承係在八十九年四月二
          十日時第一次撥打本支門號電話給丙○○。然據檢察官向中華電信股份有
          限公司函查之結果，丙○○所使用之0000000000號門號係在八
          十九年四月二十五日始施工完竣，則丙○○如何可能在三月二日事發時即
          寫就四月下旬時始竣工之手機門號交給被告乙○○？且自竣工翌日四月二
          十六日開始，被告乙○○即以其家中電話000000000或手機00
          00000000號撥打予丙○○本支門號手機，或由丙○○以手機撥打
          至被告家中電話或手機門號，幾乎每天至少一通，在檢察官開庭之五月二
          十五日及六月九日更多達四及七通，其打電話次數亦異乎常情，況自稱係
          雙方互不認識更背常情。復查被告乙○○家中000000000號電話
          ，自八十九年一月起迄四月二十二日止，即有撥打門號為0000000
          00號之手機亦幾為每日至少一通，而此門號與被告丙○○名片上之舊手
          機門號相同，亦即被告乙○○與丙○○早在三月二日車禍前即已認識且交
          情匪淺，竟於檢察官偵訊時謊稱兩人互不認識，益見其證言係事串飾。是
          被告丙○○於台灣台南地方法院檢察署檢察官六月九日偵訊時所為之證詞
          ，顯為虛偽不實。至於被告丙○○於本院審理中另辯稱：前開通聯電話均
          係乙○○之房客黃淑真與之聯繫者云云，經原審請其攜同黃淑真出庭作證
          ，又改口稱不用黃女出庭作證，嗣經原審判刑後，於本院再自行帶同黃淑
          真到庭，黃淑真亦符合其說，惟其證言與被告丙○○及乙○○之初供不符
          ，殊不足採。
    （五）末查乙○○於原審審理中已和甲○○達成和解，甲○○並撤回對其之過失
          傷害告訴，被告乙○○如與告訴人之受傷無關，豈會無端與告訴人和解，
          足見被告丙○○前揭偵訊時之證詞，確為虛偽陳述無疑。
三、查被告之上開證言，足以陷偵查結果於錯誤之危險，亦足為影響於裁判之結果，
    自屬於案情有重要關係之事項，竟就此重要關係之事項，於偵查中供前具結而為
    虛偽陳述，其有偽證之犯行已甚明確，所辯顯係卸責之詞，不足採信，犯行洵堪
    認定，自應依法論科。
四、核被告所為，係犯刑法第一百六十八條之偽證罪，原審審理結果，認被告罪證明
    確，適用刑法第一百六十八條，並審酌被告犯罪之動機、目的、手段、所生損害
    、其品行、智識程度、犯罪後仍飾詞否認，不知悔過等一切情狀，量處有期徒刑
    陸月，認事用法俱無不合，量刑亦稱妥適，被告上訴意旨否認犯罪，空言指摘原
    判決不當，並無可取，為無理由，應予駁回。
據上論斷，應依刑事訴訟法第三百六十八條，判決如主文。
本案經檢察官吳忠賢到庭執行職務。
中    華    民    國      九十      年      五      月      十          日
                                  臺灣高等法院臺南分院刑事第六庭
                                      審判長法官  楊    明    章
                                            法官  徐    宏    志
                                            法官  戴    勝    利
右正本證明與原本無異。
如不服本判決，應於判決送達後十日內向本院提出上訴狀，其未敘述理由者並應於提
出上訴狀後十日內向本院補提理由書（應附繕本)。
                                      法院書記官  吳    銘    添
中    華    民    國      九十      年      五      月      十一        日
附錄法條:
刑法第一百六十八條：於執行審判職務之公署審判時或於檢察官偵查時，證人、鑑定
人、通譯於案情有重要關係之事項，供前或供後具結，而為虛
                    偽陳述者，處七年以下有期徒刑。


司法院資訊處製作；財團法人民間司法改革基金會備份。
